臺灣高等法院刑事裁定
111年度毒抗字第41號
抗  告  人  
即  被  告  林正雄




上列抗告人因違反毒品危害防制條例案件，不服臺灣士林地方法
院中華民國110年12月21日裁定（110年度毒聲字第834號），提
起抗告，本院裁定如下：
    主  文
抗告駁回。
    理  由
一、原裁定意旨略以：
　　被告基於施用第二級毒品安非他命之犯意，於民國110年1月
    28日晚間11時許，在新北市○○區○○路000號之1之好樂迪KTV
    包廂內，以不詳方式，施用第二級毒品安非他命1次之案件
    ，經原審法院以110年度毒聲字第426號裁定送勒戒處所施以
    觀察、勒戒確定；嗣檢察官依前開裁定，於110年11月7日將
    被告送往法務部○○○○○○○○附勒戒處所執行觀察勒戒後，經該
    所評定被告前科紀錄與行為表現35分、臨床評估25分、社會
    穩定度5分，小計靜態因子62分、動態因子3分，總分65分，
    綜合判斷堪認其確有繼續施用毒品之傾向，檢察官就被告所
    為本件施用毒品行為，聲請強制戒治，於法即無不合。原審
    審核認該聲請為有理由，應予准許，依毒品危害防制條例第
    20條第2項後段規定，裁定應送戒治處所強制戒治等語。
二、抗告意旨略以：
    原審於110年12月21日所為之原裁定認被告有繼續施用毒品
    之傾向，但實施觀察勒戒期，法定期間為2個月（60天），
    被告於110年12月9日前經二次評估之標準紀錄，僅是其入所
    後近32天左右之表現，爾後評估內容有明定直系親屬前往接
    見（5分）及通信（2分）表現可供扣除，並於法定觀察勒戒
    期間內完成。被告父親於同年12月20日下午有前往新店戒治
    所探視未計入評分，且其父親之通信紀錄亦有書信紀錄表可
    供查證，足認被告於此評估紀錄綜合分數僅58分而已。又被
    告於所內潛心向佛，一心只求解除不良習慣，其父親年邁且
    中風，幾近無法自理生活，被告有穩定工作，胞弟往生後由
    其賺錢維持家計，懇請撤銷原裁定，重新計算被告之評估分
    數云云。
三、按觀察、勒戒後，檢察官依據勒戒處所之陳報，認受觀察、
    勒戒人有繼續施用毒品傾向者，檢察官應聲請法院裁定令入
    戒治處所強制戒治，其期間為6個月以上，至無繼續強制戒
    治之必要為止，但最長不得逾1年，毒品危害防制條例第20
    條第2項定有明文。又法務部因應毒品危害防制條例之修正
    及最高法院裁判意旨，業於110年3月26日以法矯字第110060
    01760號函修正頒布「有無繼續施用毒品傾向評估標準紀錄
    表」、「有無繼續施用毒品傾向評估標準評分說明手冊」，
    就刑事被告有無「繼續施用毒品傾向」，係依具體個案之臨
    床實務及相關事證等情綜合判定，有其相當之專業依據及標
    準，且涉及專門醫學；另衡酌強制戒治之目的，係為協助施
    用毒品者戒斷毒品之心癮及身癮，所為之一種保安處分類型
    ，該評估標準係適用於每一位受觀察、勒戒處分之人，具一
    致性、普遍性、客觀性，並加以綜合判斷之結果，倘其評估
    由形式上觀察，無擅斷或濫權等明顯不當之情事，法院自應
    予以尊重。
四、經查：
  ㈠本件抗告人即被告林正雄經原審法院以110年度毒聲字第426
    號裁定送法務部○○○○○○○○附設勒戒處所執行觀察、勒戒後，
    經該勒戒處所醫療人員於110年11月24日依據修正後評估標
    準，認其⒈前科紀錄與行為表現部分合計為35分（毒品犯罪
    相關司法紀錄「13筆」，上限10分、首次毒品犯罪年齡為「
    21-30歲」計5分、其他犯罪相關紀錄「7筆」，上限10分、
    入所時尿液毒品檢驗為「多種毒品反應」計10分，上開靜態
    因子合計為35分；所內行為表現之動態因子未註記則為0分
    ）；⒉臨床評估部分合計為25分（有海洛因、安非他命等多
    重毒品濫用計10分、合法物質濫用菸計2分、使用方式為無
    注射使用計0分、使用年數超過1年計10分，上開靜態因子合
    計為22分；精神疾病共病（含反社會人格）為「無」計0分
    、臨床綜合評估（含病識感、動機、態度、就醫意願）評定
    為「輕度」計3分，上開動態因子合計為3分）；⒊社會穩定
    度部分合計為5分（(1)靜態因子分數：①工作為「全職工作
    ：粗工」計0分、②家庭：家人藥物濫用為「有」計5分；(2)
    動態因子分數：家庭：①入所後家人是否訪視為「無」計5分
    ；②出所後是否與家人同住為「是」計0分）（前開「家庭」
    3項合計之上限為5分）。以上⒈至⒊部分之總分合計為65分（
    靜態因子共計62分，動態因子共計3分），綜合判斷認定有
    繼續施用毒品傾向等情，此有法務部○○○○○○○○附設勒戒處所
    110年12月9日所出具之「有無繼續施用毒品傾向證明書」暨
    「有無繼續施用毒品傾向評估標準紀錄表」等件在卷可參（
    見110年度毒偵緝字第356號卷）。上開綜合判斷之結果，係
    該所相關專業知識經驗人士，於抗告人觀察、勒戒期間，依
    其本職學識就抗告人之前科紀錄及行為表現、臨床評估及社
    會穩定度等因素所為之綜合判斷，具有科學驗證所得之結論
    ，且由形式上觀察，並無擅斷或濫權等明顯不當之情事，法
    院宜予尊重其行政職權之行使及專業之判斷。
　㈡抗告人稱其父親前往接見（5分）及通信（2分）表現可供扣
    除云云，然有關「社會穩定度」項目下「入所後家人是否訪
    視」部分，並未包括通信，且抗告人若有前揭家人訪視，重
    為評定勾選「有」，得分0分，然因其家人有藥物濫用情形
    ，「家庭」3項合計仍為5分，是以，此部分動態因子分數無
    須修正，整體分數仍為65分，經評定為有繼續施用毒品傾向
    ，並無不妥。縱然扣除上開5分，抗告人靜態因子及動態因
    子得分合計亦達60分，就其經評定為有繼續施用毒品傾向之
    最終結果而言，尚無影響。至抗告人所稱有關其家庭狀況等
    情，與強制戒治既係為協助施用毒品者戒斷毒品之心癮及身
    癮，而具社會保安功能之保安處分之目的無涉，當無因行為
    人之個人因素執為免除強制戒治處分之理由。稽此，抗告意
    旨上開所指各節，均非足取。
五、綜上所述，原裁定以檢察官聲請意旨為有理由，依據毒品危
    害防制條例第20條第2項後段規定，令抗告人入戒治處所施
    以強制戒治，其期間為6個月以上，至無繼續強制戒治之必
    要為止，但最長不得逾1年，經核其認事用法均無違誤。抗
    告意旨徒以前詞指摘原裁定不當，請求撤銷原裁定，為無理
    由，應予駁回。
六、據上論結，應依刑事訴訟法第412條，裁定如主文。
中　　華　　民　　國　　111 　年　　2 　　月　　9 　　日
                  刑事第二十三庭審判長法　官  許永煌
                                      法　官  雷淑雯
                                      法　官  吳定亞
以上正本證明與原本無異。
不得再抗告。
                                      書記官  郭侑靜
中　　華　　民　　國　　111 　年　　2 　　月　　10　　日